臺灣高等法院刑事裁定　　　　　　　　　　　　　　九十一年度交抗字第二四三號
　　抗　告　人
　　即受處分人　乙○○
右抗告人因違反道路交通管理處罰條例案件，不服臺灣士林地方法院中華民國九十一
年二月二十七日裁定（九十年度交聲字第三六二號，原處分案號：台北市交通事件裁
決所北市裁三字第裁二二－ＡＸＸ０００三七五號），提起抗告，本院裁定如左：
    主      文
原裁定及原處分均撤銷。
乙○○汽車駕駛人，撞傷正執行交通勤務中之警察，應吊銷駕駛執照，三年內不得考
領駕駛執照。
    理      由
一、原處分意旨略謂：抗告人即受處分人乙○○，於民國八十九年十一月十六日傍晚
    ，駕駛ＤＴ－二八七六號自用小客車，行經台北市○○○路○段、東新街交岔口
    時，停在第二車道，依標線不得左轉，台北市政府警察局南港分局交通分隊警員
    甲○○指示其直線前行，詎受處分人不予理會，仍強行左轉，致不慎撞及甲○○
    警員，甲○○因而受有右膝挫傷併瘀血之傷害，乃依道路交通管理處罰條例第六
    十一條第一項第一款抗拒稽查致人死傷及第六十七條第一項規定，吊銷受處分人
    之駕駛執照，終身不得考領駕駛執照等情。
二、受處分人異議及抗告意旨略以：(一)當天下雨，視線不良，其尾隨前車左轉，無抗
    拒交通警察稽查之行為。(二)其無駕車衝撞之動作，不可能撞傷王警員。王警員之
    傷情，係與他人發生車禍所致。(三)其與甲○○間刑事糾紛，經雙方成立和解，檢
    察官予以不起訴處分，不宜再予終身吊照之最嚴重處罰云云。
三、按道路交通管理處罰條例第六十一條第一項第二款規定，汽車駕駛人抗拒執行交
    通勤務之警察或依法令執行交通稽查人員之稽查，因而引起傷害或死亡，吊銷其
    駕駛執照，依文義解釋，須以汽車駕駛人抗拒交通執法人員之稽查，為其處罰要
    件之一。此所謂抗拒，應指汽車駕駛人以積極、作為之手段，排除交通執法人員
    之稽查，始足當之。倘僅以消極的方法，不服從指揮或稽查，或不聽制止，或拒
    絕受檢，駕車逸去，則屬同條例第六十條處罰之範疇，若因此撞傷正執行交通勤
    務中之警察，亦僅依同條例第六十一條第一項第三款予以吊銷駕駛執照，並依同
    條例第六十七條第二項規定，三年內不得考領駕照，尚不得援引同條例第六十一
    條第一項第二款、第六十七條第一項加以處罰。
四、經查：
  (一)本件受處分人經傳喚雖未到庭，然其於八十九年十一月十六日傍晚，駕駛ＤＴ－
    二八七六號自用小客車，途經台北市○○○路○段、東新街口時，行駛於第二車
    道，依規定應直線前行，不得左轉，台北市政府警察局南港分局交通分隊員警甲
    ○○適在該路口站崗，亦指揮受處分人應直行，詎受處分人不聽制止，執意左轉
    ，王警員見狀，向左閃退不及，其右小腿及膝蓋遭受處分人所駕駛之自小客車頭
    撞傷，受處分人未予停車，往東新橋繼續行駛，因東新橋上車多，受處分人受阻
    ，王警員忍痛上前，持警棍示意其停車，受處分人置之不理，王警員走至車前，
    續至右方擬開啟右側車門，詎受處分人加油起步，再擦撞王警員，王警員乃呼叫
    勤務中心，卒由警網協助攔截，將受處分人帶回警所處理等情，業據本院傳訊證
    人甲○○到庭結證屬實。關於王警員所證受處分人不服從指揮部分，核與受處分
    人於八十九年十一月十六日十九時四十分警方詢談時，表示：「我駕車沿忠孝東
    路西向北左轉行駛第二車道，我見前方有乙名交警不讓我左轉，但我前方有另乙
    輛小客車已左轉，我即跟著前方車輛左轉往北行，不理會交警之指揮。但當我行
    至東新橋時，該名交警追了上來，且敲我左前窗玻璃，我還是不予理會，交警即
    站立我車前，我剎車停了下來。」（見交通事故談話記錄表）；同日二十二時三
    十分，警方訊問時，供承：「當時我車在中間車道，欲左轉彎，彼時見一名交通
    警察，站立我車的左前方處。接著我見前一輛銀色轎車，逕自急速左轉，我亦緊
    跟左轉彎上東新橋，繼續行駛至南港路、八德路口時，為另名員警將我車攔下，
    請我回派出所接受詢問。」（警局調查筆錄）；證人陳忠和亦證稱：「我擔任義
    交，在此疏導交通五年餘，與執勤的員警共同在這路口執勤數次而認識，但不知
    員警姓名。我看見員警鳴警笛及手勢，要一部紅色自小客直行，但該自小客仍不
    聽員警的制止，仍左轉東新橋方向行駛後，交通員警就跑步追該部自小客。該部
    紅色自小客車二線左轉是違規，左轉車道僅讓內線第一車道行駛。」等情相符合
    。關於王警員證述其左小腿、膝蓋受傷部分，經本院向台北市立忠孝醫院調取病
    歷表，其上所載傷情，與王警員所述相一致，該病歷表並記明王警員係由「同事
    」送急診，病因為「執勤時被汽車撞到」，足見王警員服勤站崗時遭車撞傷。關
    於王警員所證受處分人遭警網截獲部分，業經受處分人於警局坦承不諱，有前述
    之調查筆錄可以為證，苟受處分人沒有撞傷執行勤務之警員，警方不會動員警網
    攔截受處分人之必要。證人甲○○警員之證詞，與客觀事實及經驗法則，俱相
    合，自堪採信。受處分人否認交通違規，否認撞傷警員，屬畏罪卸責之詞。
  (二)雖然，台北市交通事件裁決所裁決書，在舉發違規事實欄，以電腦打字方式，記
    為「抗拒執勤警察或交通稽查人員之稽查，因而引起死亡，吊銷執照」，但承辦
    人員在同欄以手寫方式，括弧標註為「不服從執行交通勤務警察之指揮」，表示
    受處分人應係不服從警員之指揮，而非抗拒稽查之違規，至於造成之危害，應為
    「因而引起死傷」，即死亡或傷害。裁決書有關電腦文字之誤載，不影響受處分
    人有違規之事實。
  (三)至於士林地檢署就受處分人之妨害公務及傷害犯行，雖處分不起訴，然本院調閱
    同署九十年偵字第一四０號案卷，得知受傷之王警員，撤回傷害之告訴，檢察官
    因受處分人「既非故意撞傷告訴人甲○○警員，復無實施強暴脅迫之行為」，乃
    為不起訴處分，其並非認定受處分人毫無碰撞警員之行為，受處分人自不得執之
    作為免責之事由。
  (四)綜合上情，受處分人有不服交警之指揮，撞傷執勤中警察之行為，堪以認定。
五、核本件受處分人所為，應依道路交通管理處罰條例第六十一條第一項第三款、第
    六十七條第二項規定，吊銷其駕駛執照，三年內不得考領駕駛執照。原處分及原
    裁定認應依同條例第六十一條第一項第二款、第六十七條第一項裁罰，其用法尚
    有未當。抗告意旨，指摘原裁定欠當，非全無理由。爰由本院將原處分及原裁定
    均撤銷，並自為裁定如主文第二項所示，以臻適法。
六、據上論斷，依道路交通管理處罰條例第八十九條、第六十一條第一項第三款、第
    六十七條第二項、刑事訴訟法第四百十三條，裁定如主文。
中      華      民      國    九十一    年      五      月    二十七    日
                              臺灣高等法院刑事第五庭
                                  審判長法  官  曾  德  水
                                        法  官  趙  功  恆
                                        法  官  蘇  素  娥
右正本證明與原本無異。
不得再抗告。
                                        書記官  李  明  昇
中      華      民      國    九十一    年      五      月  二十八    日
